臺灣臺中地方法院刑事判決　94年度易字第1575號
公　訴　人　臺灣臺中地方法院檢察署檢察官
被　　　告　丙○○
選任辯護人　朱元宏　律師
　　　　　　蘇哲科　律師
上列被告因竊盜案件，經檢察官聲請以簡易判決處刑（聲請案號
：94年度偵字第2689號），本院臺中簡易庭認不宜逕以簡易判決
處刑，應適用通常訴訟程序審判，本院判決如下：
    主    文
丙○○無罪。
    理    由
一、公訴意旨略以：被告丙○○意圖為自己不法之所有，基於竊
    盜之犯意，與有犯意聯絡而真實姓名年籍不詳之某成年男子
    ，於民國九十三年九月二十七日凌晨五時四十分許，先毀壞
    被害人即證人甲○○（下以證人甲○○稱之）位於臺中市○○區○○路四段八０一號之住宅右側門鎖後，進入該住宅內
    ，竊取液晶螢幕、按摩棒及金額不詳約新台幣（下同）數百
    元之現金，已將現金自收銀機中取出而置於自己實力支配之
    下，惟液晶螢幕及按摩棒於竊取之際，旋因遭甲○○發現，
    將該液晶螢幕及按摩棒放置在地上，倉皇逃逸，未將該液晶
    螢幕及按摩棒攜出該住宅外而置於自己實力支配之下。嗣因
    證人甲○○發現被告所駕駛自用小客車之車牌號碼，報警而
    循線查獲，因認被告涉犯刑法第三百二十一條第一項第一款
    、第二款加重竊盜罪嫌。
二、按犯罪事實應依證據認定之，無證據不得認定犯罪事實；又
    不能證明被告犯罪者，應諭知無罪之判決，刑事訴訟法第一
    百五十四條第二項、第三百零一條第一項分別定有明文；
    且認定不利於被告之事實，須依積極證據，苟積極證據不足
    為不利於被告事實之認定時，即應為有利於被告之認定，更
    不必有何有利之證據，亦有最高法院三十年上字第八一六號
    判例可資參照；並認定犯罪事實所憑之證據，雖不以直接證
    據為限，間接證據亦包括在內；然而無論直接或間接證據，
    其為訴訟上之證明，須於通常一般之人均不致有所懷疑，而
    得確信其為真實之程度者，始得據為有罪之認定，倘其證明
    尚未達到此一程度，而有合理之懷疑存在時，基於無罪推定
    之原則，即應為無罪之判決（最高法院七十六年臺上字第四
    九八六號判例參照）。
三、本件公訴人認被告涉犯刑法第三百二十一條第一項第一款、
    第二款加重竊盜罪嫌，無非以被告雖否認犯罪，然已經證人
    甲○○於警詢及檢察官訊問時指、證述其被竊之情節；且證
    人即該車牌號碼八八五一─ＧＡ號自用小客車之出租人劉建
    誠於檢察官訊問時證述該自用小客車自九十三年七月三日晚
    上七時四十分起至同年十月十日晚上九時五十分止，係由被
    告承租，證人劉建誠並未使用該車等語，並有本票、車籍作
    業系統─查詢認可資料各一紙及租賃契約一件附卷可稽，足
    徵車牌號碼八八五一—ＧＡ號自用小客車於九十三年九月二
    十七日凌晨五時四十分許，確由被告所承租使用中。且被告
    所辯綽號「阿偉」之成年男子所使用之行動電話號碼０九三
    六─二一一四四０號，其申請人為證人乙○○，並非該綽號
    「阿偉」之成年男子，而認被告所辯並不足採信等資為論據
    。訊據被告否認有何加重竊盜犯行，辯稱：伊並未前往證人
    甲○○在臺中市○○區○○路四段八０一號之住宅竊盜，該
    車牌號碼八八五一─ＧＡ號自用小客車雖係伊所承租者，然
    九十三年九月二十七日凌晨起，伊都在臺中縣大里市○○路
    某處遊藝場內打電動，車子是借給一個綽號「阿偉」之人，
    伊沒有竊盜犯行等語。經查：
  (一)證人甲○○雖於警詢及檢察官訊問時指、證述於九十三年九
    月二十七日上午五時四十分，在其臺中市○○區○○路四段
    八０一號住處，發現有二個人以破壞其住處右側門之方式，
    侵入竊取液晶螢幕、按摩棒及金額不詳約數百元之現金等語
    。惟證人甲○○此部分之證述，僅足認其住處曾經遭竊之事
    實，至於究係何人所為，是否為被告與姓名、年籍不詳之成
    年男子所共同為之者，則尚待積極證據資以佐證；而查證人
    甲○○於警訊時指述為竊盜行為之人係二名著深色Ｔ恤、年
    約二十歲之男子；嗣於本院審理時則證述為本案竊盜之行為
    人係年約二十歲之年輕人，並非被告，因被告之年紀看起來
    比較大；其雖未正面看清楚行為人之容貌，然案發時其從側
    門出去繞到大門時，正好行為人將鐵門拉起往外跑，其有打
    個照面，可以確定知道二個人都差不多是高中生的年齡等語
    ，有本院審理筆錄可稽；而查證人甲○○為本件案發時目擊
    竊盜行為人自其住處逃離之人，且係被害人，又除於檢察官
    訊問及本院審理時曾見過被告外，彼此並互不認識，自無刻
    意維護被告之必要，而證人甲○○既能明確指出被告並非進
    入其住處而為實際竊盜行為之人，是被告辯稱其並未為本件
    竊盜犯行，即非不可採信。又證人甲○○雖於本院審理時復
    證稱當時除進入其住處竊盜之人外，車上另有二人，然因雖
    有路燈可見到二個人在車內，但看不到臉等語；姑不論證人
    甲○○此部分之證述，並不足證明被告當時確有在車上，而
    以此方式參與竊盜；本件檢察官係起訴被告與一姓名、年籍
    不詳之成年男子一起進入證人甲○○前揭住處為竊盜行為，
    而依證人甲○○之證述既可排除被告是本件進入證人甲○○
    住處之人，則檢察官所指即與事實不符，其舉證自有未足。
  (二)被告雖坦承其有自九十三年七月三日起即租用車牌號碼八八
    五一─ＧＡ號自用小客車，且迄同年十月十日始退租等事實
    ，且其此部分之供述核與證人劉建誠分於警詢、檢察官訊問
    時所證述之情節相符，並有該車之租賃契約書一件、被告所
    簽發之本票一紙附卷可稽，其此部分之事實應足堪認定，亦
    即迄本件案發時之九十三年九月二十七日止，該車牌號碼八
    八五一─ＧＡ號自用小客車係尚在被告向證人劉建誠租賃使
    用之期間；然此被告租賃該車牌號碼八八五一─ＧＡ號自用
    小客車之事實，是否即足以推論被告即係於同日前往證人甲○○住處為竊盜行為之人，則非無疑，蓋車輛之持有人未必
    全由自己使用，縱於租賃期間曾有借予他人使用之情，亦與
    經驗常理無違。查被告於警、偵、審時即一再供述其所租賃
    之該車於九十三年九月二十七日時曾借予一使用門號０九三
    六─二一一四四０號行動電話、綽號「阿偉」之人使用，雖
    被告無法提出該綽號「阿偉」之真實、姓名等年籍資料以供
    查證，致無從證明被告所供有將該車借予綽號「阿偉」之人
    一節是否屬實；然查該門號０九三六─二一一四四０號行動
    電話之登記名義人為證人乙○○，而證人乙○○於本院審理
    時證述其所持用之該門號０九三六─二一一四四０號行動電
    話於九十三年三、四月間即在臺中縣大里市吉馬遊藝場（按
    與被告所稱之遊藝場係同一家）以一千百五元之代價出賣予
    綽號「阿偉」之人，該綽號「阿偉」之人只是打電動時坐在
    旁邊的人，其並不認識，因打電動沒錢了，所以才賣給綽號
    「阿偉」之人，且其電話是易付卡，並不擔心電話費沒付等
    情。雖證人乙○○所證述之情節，仍不足以證明被告是否有
    將車輛借予綽號「阿偉」之人，然足認使用該用門號０九三
    六─二一一四四０號行動電話之人確係綽號「阿偉」之人，
    該人並非被告臨訟所編纂者。被告前揭將其所租賃之車輛借
    予綽號「阿偉」之人之辯解，雖未獲得證明，而難以遽認是
    否可採，然被告在被判罪確定之前，應被推定為無罪及被告
    並無自證無罪之義務，均為刑事訴訟之基本原則，被告否認
    犯罪所持之辯解，縱無可取，仍不得因此資以為反證其犯罪
    之論據。本件證人甲○○遭竊之時間即九十三年九月二十七
    日，該曾供為竊盜行為人乘坐前往案發現場及離開之車牌號
    碼八八五一─ＧＡ號自用小客車，雖仍在被告向證人劉建誠
    租賃使用之期間，然並不足以此之事實，即逕予推斷被告即
    係駕駛該車前往竊盜之人，且參以證人甲○○亦證述被告並
    非進入其住處為竊盜行為之人等情，應認檢察官之舉證，在
    訴訟上之證明，未達於通常一般之人均不致有所懷疑，而得
    確信其為真實之程度，尚有合理之懷疑存在，基於無罪推定
    之原則，自應為無罪之判決。
據上論斷，應依刑事訴訟法第四百五十二條、第三百零一條第一
項，判決如主文。
中　　華　　民　　國　　94　　年　　10　　月　　21　　日
                  刑事第十一庭  審判長法　官  林源森
                                      法　官　王世華
                                      法　官　莊嘉蕙
以上正本證明與原本無異
如不服本判決，應於收受本判決後十日內向本院提出上訴書狀，
其未敘述上訴理由者，並得於提起上訴後十日內向本院補提理由
書狀（均須按他造當事人之人數附繕本）
                    書記官「切勿逕送上級法院」
                                      書記官　何淑鈴
中　　華　　民　　國　　94　　年　　10　　月　　21　　日
